【裁判字號】    90,上訴,871
【裁判日期】    900726
【裁判案由】    殺人未遂
【裁判全文】
臺灣高等法院臺南分院刑事判決            九十年度上訴字第八七一號      Ｇ
      上  訴  人  臺灣台南地方法院檢察署檢察官
      上  訴  人
      即  被  告  乙  ○  ○
      指定辯護人  本院公設辯護人  丙  ○  ○
右上訴人因被告殺人未遂案件，不服臺灣臺南地方法院九十年度訴字第二五三號中華
民國九十年五月十日第一審判決（起訴案號：臺灣臺南地方法院檢察署九十年度偵字
第一一二九號），提起上訴，本院判決如左：
      主      文
上訴駁回。
      事      實
一、乙○○因知甲○○曾向其岳父張明通告知伊與地下錢莊之人在一起等語，致乙○
    ○嗣後向張明通借錢未果，竟懷恨在心，乃於民國九十年一月十日二十一時三十
    分許，在臺南市○○區○○街二五一巷四十二弄三十六號前，基於殺害甲○○之
    犯意，持其預備之折疊刀一把，猛刺甲○○腹部要害一刀，致甲○○腹部穿刺傷
    合併小腸破裂（小腸外翻），經甲○○按住腹部奔逃，乙○○猶不罷手，持刀在
    後追趕，意欲繼續剌殺，嗣因甲○○奔至巷口人多且明亮之處，乙○○始停止追
    殺，而甲○○經送醫急救，倖免於死。旋經警員據報到場處理，並逮捕乙○○，
    扣得乙○○所有之供犯罪所用之折疊刀一把。
二、案經臺南市警察局第三分局報告臺灣臺南地方法院檢察署檢察官偵查起訴。
      理      由
一、訊據上訴人即被告乙○○矢口否認有殺人之行為，辯稱：「我當時醉酒，什麼事
    情都不知道」云云（見本院九十年四月二十六日審理筆錄）。惟查：
（一）被告確於右揭時、地，如何以折疊刀一把猛刺被害人腹部一刀欲加殺害等事實
      ，迭據被害人甲○○於警訊、偵查中及原審法院審理時證述無訛（見臺南縣警
      察局第三分局偵查卷第四頁反面至第五頁、臺灣臺南地方法院檢察署九十年度
      偵字第一一二九號偵查卷第十二頁至第十二頁反面、原審九十年三月十三日訊
      問筆錄），而被告之岳父即證人張明通於警訊中證稱：「‧‧‧乙○○就追甲
      ○○，過沒多久，乙○○就返家，並要找我打架，我看見他拿一支折疊刀，我
      就把刀搶起來，並把乙○○壓在地方後警察就來了」等語（見臺南縣警察局第
      三分局偵查卷第六頁反面），於偵查中證稱：「‧‧‧乙○○搭甲○○肩膀，
      我以為他們要講話‧‧‧」等語（見臺灣臺南地方法院檢察署九十年度偵字第
      一一二九號偵查卷第十一頁反面），均核與被害人甲○○於警訊、偵查、原審
      審理時所指證之情節相符，再再顯示被告確於前揭時、地，持折疊刀剌向被害
      人腹部等情。
（二）被告雖於原審審理時辯稱因喝四、五杯直徑約七、八公分、高度約十公分馬克
      杯之玉山高梁酒云云（見原審九十年二月二十七日訊問筆錄），然查被告在刺
      殺被害人甲○○之前，尚先訊問甲○○向伊岳父張明通講些什麼話後再行持刀
      刺殺，刺殺之後被害人甲○○按住腹部奔逃，乙○○猶持刀在後追約七、八十
      公尺等情，已據被害人甲○○於警訊、原審審理時指訴甚詳，故被告在刺殺被
      害人之前縱有喝酒，然其尚知追問被害人，之後又追被害人七、八十公尺之遠
      ，見光線明亮人多始停止追殺，顯見被告神智尚甚清醒，要難以當時喝酒醉而
      卸免刑責。
（三）另腹部為人身要害，如以利器猛力攻擊，當有致死之虞，此為一般人所週知，
      且亦為被告所明知，觀之被告持利刃猛力相向，致被害人受有腹部穿剌傷約三
      公分合併小腸破裂乙節，並有奇美醫學中心診斷證明書二紙在卷足憑，且腹部
      穿剌傷併小腸破裂，極有可能導致敗血症及死亡，亦有奇美醫院病歷摘要表一
      紙在卷足憑，又被告刺殺一刀之後，被害人甲○○按住腹部奔逃，乙○○猶持
      刀在後追約七、八十公尺，見光線明亮人多始停止追殺等情，益徵被告於行為
      當時確有致人於死之故意無訛，此外，復有被告所有供行兇所用之折疊刀一把
      扣案可資佐證。
      綜上各情相互參酌，被告所辯顯屬避就飾卸之詞，委無足採，本件事證明確，
      被告犯行堪以認定，應依法論科。
二、被告乙○○持折疊刀殺害被害人未遂，核其所為，係犯刑法第二百七十一條第二
    項、第一項殺人未遂罪。被告已著手於上開殺人行為之實行而不遂，為未遂犯，
    依刑法第二十六條規定按既遂犯之刑度減輕之。原審因認被告犯行事證明確，適
    用刑法第二百七十一條第二項、第一項、第二十六條前段、第三十八條第一項第
    二款之規定，並審酌被告犯罪之動機係因借錢未果而懷恨、手段、對被害人生命
    所生危害非微、犯罪後態度欠佳等一切情狀，量處有期徒刑伍年陸月。扣案折疊
    刀一把，為被告所有供犯罪之物，業據被告供稱在卷，依刑法第三十八條第一項
    第二款之規定沒收。原審判決認事用法均無不合，量刑亦稱妥適，被告上訴意旨
    謂量刑過重，及公訴人認量刑太輕指摘原判決不當，均無可取，為無理由，應予
    駁回。
據上論結，應依刑事訴訟法第三百六十八條，判決如主文。
本案經檢察官劉榮堂到庭執行職務。
中    華    民    國      九十      年      七      月        廿六      日
                                  臺灣高等法院臺南分院刑事第四庭
                                      審判長法官  陳    義    仲
                                            法官  徐    財    福
                                            法官  宋    明    蒼
右正本證明與原本無異。
如不服本判決，應於判決送達後十日內向本院提出上訴狀，其未敘述理由者並應於提
出上訴狀後十日內向本院補提理由書（應附繕本)。
                                      法院書記官  余    素    美
中    華    民    國      九十      年      七      月        三十      日
附錄本案論罪科刑法條全文：
刑法第二百七十一條第一、二項：殺人者，處死刑、無期徒刑或十年以上有期徒刑。
                              前項之未遂犯罰之。


司法院資訊處製作；財團法人民間司法改革基金會備份。
